臺灣高等法院民事裁定　　　　　　　　　100年度抗字第265號
抗　告　人　謝阿娥
相　對　人　張阿抱
上列抗告人因與相對人張阿抱間假處分事件，對於中華民國100
年1月14日臺灣士林地方法院100年度裁全字第300號裁定，提起
抗告，本院裁定如下：
    主  文
抗告駁回。
抗告訴訟費用由抗告人負擔。
    事實及理由
一、按債權人就金錢請求以外之請求，欲保全強制執行者，得聲
    請假處分。又請求及假扣押之原因，應釋明之。前項釋明如
    有不足，而債權人陳明願供擔保或法院認為適當者，法院得
    定相當之擔保，命供擔保後為假扣押。關於假扣押之規定於
    假處分準用之。民事訴訟法第532條第1項、第526條第1項、
    第2項、第533條分別定有明文。查民事訴訟法第526條第2項
    修正前條文為：「債權人雖未為前項釋明，如就債務人所應
    受之損害已供法院所定之擔保者，得命為假扣押。」現則修
    正為：「前項釋明如有不足，而債權人陳明願供擔保或法院
    認為適當者，法院得定相當之擔保，命供擔保後為假執行。
    」，其修正理由為「依原第2項規定，債權人得供擔保以代
    釋明，惟債權人聲請假扣押，應使法院信其請求及假扣押之
    原因大致為正當，故仍應盡其釋明責任。然其釋明如有不足
    ，為補強計，於債權人陳明就債務人可能遭受之損害願供擔
    保並足以補釋明之不足，或於法院認以供擔保可補釋明之不
    足並為適當時，法院均可斟酌情形定相當之擔保，命債權人
    供擔保後為假扣押，爰修正第2項。」是依現行民事訴訟法
    第526條第2項規定，關於假扣押或假處分之原因，應由債權
    人提出可使法院信其主張為真實之證據，以釋明之；尚難逕
    以擔保取代釋明之欠缺。債權人就前開原因，依法有釋明之
    義務，亦即須提出可使法院信其主張為真實之證據，必待釋
    明有所不足，而債權人陳明願供擔保或法院認為適當者，法
    院始得定相當之擔保，命供擔保後為假扣押，若債權人未釋
    明假扣押或假處分之原因，即不符聲請之要件。最高法院94
    年度台抗字第463號裁判見解亦同，可資參酌。
二、本件聲請及抗告意旨略以：抗告人與第三人吳漢忠於民國97
    年2月7日舉行公開儀式結婚，惟未為結婚登記，嗣吳漢忠於
    99年12月6日意外身故，遺有台北市○○區○○路一小段531
    、531-1、531-3、531-4、531-5、531-6等地號六筆土地(下
    稱系爭土地)，惟相對人為吳漢忠之母，否認抗告人為吳漢
    忠配偶，顯有排除抗告人繼承權之虞，並將系爭土地處分，
    恐日有不能強制執行或甚難執行之虞，為此聲請假處分。原
    審為聲請駁回之裁定。抗告人不服提起抗告。並謂抗告業已
    提起確認抗告人與吳漢忠婚姻關係成立及確認抗告人就吳漢
    忠之遺產有繼承權存在之訴訟，惟國稅局及相關單位均向抗
    告人表示僅相對人為法定繼承人得單獨辦理繼承，且相對人
    委由律師請求抗告人自系爭土地遷出。顯見相對人否定抗告
    人繼承地位及要求抗告人遷讓，如相對人處分系爭土地，抗
    告人將不易追償，確有日後不能強制執行或甚難執行之虞，
    請求就系爭土地於本案確定前，禁止相對人為一切之處分行
    為云云。
三、查抗告人固提出結婚證書、訃聞、系爭土地登記謄本釋明。
    惟該等文件僅為抗告人主張身分權、繼承權及系爭土地之登
    記所有權人憑據，尚不足釋明假處分之原因。又相對人請求
    抗告人自系爭土地遷出，尚難認相對人有處分系爭土地之舉
    。則抗告人主張因相對人否認其權益及要求遷讓，即謂系爭
    土地日後有不能強制執行或甚難強制執行之虞，洵屬速斷。
    抗告人尚未釋明有何假處分原因之存在，雖陳明願供擔保以
    代釋明，惟揆諸前揭說明，抗告人仍須盡釋明之責，擔保僅
    補釋明之不足，而不能逕以擔保代替釋明之欠缺。抗告人就
    假處分原因未為任何釋明，顯與民事訴訟法第526條第1項、
    第2項規定不符，原裁定駁回其假處分之聲請，並無違誤。
    抗告意旨仍執陳詞，指摘原裁定不當，求予廢棄，為無理由
    ，應予駁回。
四、據上論結，本件抗告為無理由，依民事訴訟法第495條之1第
    1項、第449條第1項、第95條、第78條，裁定如主文。
中    華    民    國   100    年    3     月    14    日
                  民事第十四庭
                      審判長法  官  林金村
                            法  官  王麗莉
                            法  官  周祖民
正本係照原本作成。
本裁定除以適用法規顯有錯誤為理由外，不得再抗告。如提起再
抗告，應於收受後10日內委任律師為代理人向本院提出再抗告狀
。並繳納再抗告費新台幣１千元。
中    華    民    國   100    年    3     月    15    日
                            書記官  蕭進忠